---
title: "Bitácora"
author: "abi :)"
output:
  html_document:
    theme: lumen
    toc: true
    toc_float: true
    code_folding: show
---

# 🛠️ Repositorio de Comandos Útiles {.tabset .tabset-fade .tabset-pills}

Aquí guardo los comandos que uso frecuentemente para no tener que buscarlos en el historial.

## 💻 Cluster & Slurm
* **Revisar estado de mis trabajos:** `squeue -u mi_usuario`
* **Cancelar un trabajo:** `scancel ID_TRABAJO`
* **Ver uso de memoria en tiempo real:** `sstat --format=JobID,MaxVMSize`

## 🧬 Bioinformática & Modelos
* **Correr simulación COMETS básica:**
  ```bash
  python -m cometspy run_simulation.py --steps 100

### `r format(Sys.time(), '%d/%m/%Y')` | Notas del Día

### 📝 Apuntes y Observaciones
* Escribe aquí tus apuntes...
* Puedes añadir viñetas o texto normal.

### Comandos útiles
```{r}
# Tus scripts de hoy aquí

```{r setup, include=FALSE}
knitr::opts_chunk$set(echo = TRUE, warning = FALSE, message = FALSE)
# Aquí puedes cargar tus librerías principales si lo deseas
# library(tidyverse)
