---
title: "Bitácora"
output: html_document
knit: pagedown::chrome_print
---
```{r setup, include=FALSE}
knitr::opts_chunk$set(echo = FALSE,
                      fig.align = 'center')
```
# Modelos Metabólicos a Escala Genómica (GEMs) {.chapter}
## CarveMe
instalación y más información:
[https://carveme.readthedocs.io/en/latest/installation.html ](URL)
```{}
carve genome.faa -g LB -o model.xml
carve -r myfolder/*.faa -g LB -o mymodels/
```
```{}
carve --dna genome.fna
```
NCBI RefSeq accession code.
```{}
carve --refseq GCF_000005845.2 -o ecoli_k12_mg1655.xml
```
Happy carving!
### Gurobi
_**rmarkdown**_
```markdown
---
output:
  pagedown::thesis_paged
    number_Sections: yes
---
# The Basics {.chapter}
## Introduction
This template is based on the `pagedown::html_paged` template...
```
## Gapseq
```{r code, fig.cap='The automatic numbering of this figure will only work if it includes a figure caption, user beware!'}
plot(iris$Sepal.Length,
     iris$Sepal.Width,
     col = iris$Species,
     pch = 19)
```
## Kbase
# 30 de marzo 2026 Tengo un problema con la comunidad 7 y 11 y este es el error
que me arroja
Debug Here ... Falló Comunidad 1: [Errno 2] No such file or directory:
'/mnt/data/sur/users/mmontante/SimulacionesMetabolicas/ST00094_prokka.cmd'
Debug Here ... Falló Comunidad 1: [Errno 2] No such file or directory:
'/mnt/data/sur/users/mmontante/SimulacionesMetabolicas/ST00143.cmd'
```{}
tail 7symcom.log
Warning: The added metabolite (pydx_e) is not able to be taken up by any of the current models
Running COMETS simulation ...
Debug Here ...
Falló Comunidad 1: [Errno 2] No such file or directory: '/mnt/data/sur/users/mmontante/SimulacionesMetabolicas/ST00094_prokka.cmd'
[INFO] Python script finished at Fri Mar 27 13:18:03 CST 2026
=========================================
Pipeline done at: Fri Mar 27 13:18:03 CST 2026
=========================================
tail 11symcom.log
tail: cannot open '11symcom.log' for reading: No such file or directory
[mmontante@login01 SimulacionesMetabolicas]$ tail 11syncom.log
Warning: The added metabolite (pydx_e) is not able to be taken up by any of the current models
Running COMETS simulation ...
[INFO] Python script finished at Fri Mar 27 13:33:56 CST 2026
=========================================
Pipeline done at: Fri Mar 27 13:33:56 CST 2026
=========================================
```
## Instalacion de MEMOTE
```{}
conda create --name memote-env python=3.10
conda activate memote-env
conda install memote
```
## Uso básico
```{}
conda activate memote-env
memote report snapshot STECOLI_prokka_carveme_lb.xml --filename reporte_final.html
```
## Mi job
```{}
INPUT_DIR="02_data/rizo/carveme"
OUTPUT_DIR="04_resultados/rizo/memote"
mkdir -p "$OUTPUT_DIR"
for model in "$INPUT_DIR"/ST*.xml; do
    # Extract the filename without the path
    filename=$(basename "$model")
    echo "Processing $filename..."
memote report snapshot "$model" --filename "$OUTPUT_DIR/${filename%.*}.html"
done
```
Para comparar dos o más modelos:
```{}
memote report diff ./ST00042_eggnog_carveme_lb.xml ./ST00042_prokka_carveme_lb.xml ./ST00046_dimont_carveme_lb.xml --filename comparison_report.html
```
[https://memote.readthedocs.io/en/latest/understanding_reports.html](URL)
En el archivo de biomass_funtion_2.py estoy viendo como guardo los archivos .cmd
# 31 de marzo 2025
```{python}
import cometspy as c
import cobra.io
import pandas as pd
import os
import glob
def biomass_comunidades(ruta_csv_syncoms, patron_xml,
                        threads, cycles, mass, media, folder_resultados):
    # --- PARÁMETROS y VARIABLES ---
    sim_params = c.params()
    sim_params.set_param('numRunThreads', threads)
    sim_params.set_param('maxCycles', cycles)
    sim_params.set_param('timeStep', 0.1)
    sim_params.set_param('writeMediaLog', True)
    sim_params.set_param('MediaLogRate', 1)
    sim_params.set_param('writeTotalBiomassLog', True)
    initial_mass = [0, 0, mass]
    os.makedirs(folder_resultados, exist_ok=True)
    # --- SELECCIONAR COMUNIDADES ---
    df = pd.read_csv(ruta_csv_syncoms)
    # --- CARGAR MODELOS A MEMORIA ---
    modelos_base = {}
    lista_archivos = glob.glob(patron_xml)
    print(f"Cargando {len(lista_archivos)} modelos SBML...")
    for path_completo in lista_archivos:
        archivo = os.path.basename(path_completo)
        model_id = archivo.split('_')[0]
        try:
            modelos_base[model_id] = cobra.io.read_sbml_model(path_completo)
        except Exception as e:
            print(f"Error cargando {archivo}: {e}")
    # --- CICLO DE SIMULACIÓN ---
    for index, row in df.iterrows():
        num = row.iloc[0] # ID de la comunidad
        bacterias_en_comunidad = [col for col in df.columns[1:] if row[col] == 1]
        print(f"\n>>> Procesando Comunidad {num}: {bacterias_en_comunidad}")
        test_tube = c.layout()
        modelos_agregados = []
        try:
            # Agregar cada bacteria al layout
            for b_id in bacterias_en_comunidad:
                if b_id in modelos_base:
                    comets_model = c.model(modelos_base[b_id])
                    comets_model.id = b_id
                    comets_model.initial_pop = initial_mass
                    test_tube.add_model(comets_model)
                    modelos_agregados.append(b_id)
                else:
                    print(f"Advertencia: Modelo {b_id} no encontrado.")
            if not modelos_agregados:
                print(f"Saltando Comunidad {num}: No hay modelos válidos.")
                continue
            # --- CONFIGURACIÓN DEL MEDIO ---
            for met, conc in media.items():
                try:
                    test_tube.set_specific_metabolite(met, conc)
                except:
                    pass
            trace_metabolites = ['ca2_e', 'cl_e', 'cobalt2_e', 'cu2_e', 'fe2_e', 'fe3_e', 'h_e',
                                 'k_e', 'h2o_e', 'mg2_e', 'mn2_e', 'mobd_e', 'na1_e', 'ni2_e',
                                 'nh4_e', 'o2_e', 'pi_e', 'so4_e', 'zn2_e']
            for i in trace_metabolites:
                test_tube.set_specific_metabolite(i, 1000)
                test_tube.set_specific_static(i, 1000)
            # --- EJECUCIÓN ---
            experiment = c.comets(test_tube, sim_params)
            experiment.run()
            # --- GUARDADO DE RESULTADOS ---
            df_biomasa = experiment.total_biomass
            if df_biomasa is not None:
                df_biomasa.columns = ['cycle'] + modelos_agregados
                df_biomasa.to_csv(os.path.join(folder_resultados, f"comunidad_{num}_biomasa.csv"), index=False)
            df_metabolites = experiment.get_metabolite_time_series(upper_threshold=500.0)
            if df_metabolites is not None:
                df_metabolites.to_csv(os.path.join(folder_resultados, f"comunidad_{num}_metabolitos.csv"), index=False)
            print(f"Comunidad {num} completada exitosamente.")
        except Exception as e:
            print(f"Error crítico en comunidad {num}: {e}")
```
# 03 de Abril 2025 Función para generar biomasa y metabolitos
```{python}
import cometspy as c
import cobra.io
import pandas as pd
import os
import glob
def comets(ruta_csv_syncoms, patron_xml,
                             threads, cycles, mass, media, folder_resultados, folder_temp):
    # --- CAMBIAR DIRECTORIO ----
    os.makedirs(folder_temp, exist_ok=True)
    print(f"Directorio inicial: {os.getcwd()}")
    os.chdir(folder_temp)
    print(f"Directorio de trabajo actual (temporal): {os.getcwd()}")
    dilution_rate = 0.1
    os.makedirs(folder_resultados, exist_ok=True)
    # --- PARÁMETROS ---
    sim_params = c.params()
    sim_params.set_param('numRunThreads', threads)
    sim_params.set_param('maxCycles', cycles)
    initial_mass = [0, 0, mass]
    sim_params.set_param('writeMediaLog', True)
    sim_params.set_param('MediaLogRate', 1)
    sim_params.set_param('writeTotalBiomassLog', True)
    sim_params.set_param('writeFluxLog', True)
    sim_params.set_param('FluxLogRate', 1)
    # --- SELECCIONAR COMUNIDADES ---
    df = pd.read_csv(ruta_csv_syncoms)
    id_comunidad = df.iloc[:, 0].tolist()
    matriz_bacterias = df.iloc[:, 1:].astype(int).T.values.tolist()
    comunidades_finales = []
    for ensayo in matriz_bacterias:
        bacterias_presentes = [nombre for nombre, valor in zip(id_comunidad, ensayo) if valor == 1]
        comunidades_finales.append(bacterias_presentes)
    # --- CARGAR MODELOS ---
    modelos_base = {}
    lista_archivos = glob.glob(patron_xml)
    print(f"Cargando {len(lista_archivos)} modelos SBML a memoria...")
    for path_completo in lista_archivos:
        archivo = os.path.basename(path_completo)
        model_id = archivo.split('_')[0]
        try:
            modelos_base[model_id] = cobra.io.read_sbml_model(path_completo)
        except Exception as e:
            print(f"Error cargando {archivo}: {e}")
    # --- CICLO DE SIMULACIÓN POR COMUNIDAD ---
    for num, lista_nombres in enumerate(comunidades_finales, start=1):
        test_tube = c.layout()
        print(f"\n>>> Procesando Comunidad {num}...")
        try:
            # Cargar modelos de la comunidad desde memoria
            modelos_agregados = []
            for model_id in lista_nombres:
                if model_id in modelos_base:
                    cobra_copy = modelos_base[model_id].copy()
                    processed_model = c.model(cobra_copy)
                    processed_model.initial_pop = initial_mass
                    test_tube.add_model(processed_model)
                    modelos_agregados.append(model_id)
                else:
                    print(f"No se encontró el {model_id}")
            # ----------------------------------------------------
            # MEDIO DE CULTIVO
            # ----------------------------------------------------
            for met, conc in media.items():
                try:
                    test_tube.set_specific_metabolite(met, conc)
                except:
                    pass
            # Mantener los traza estáticos
            trace_metabolites = ['ca2_e', 'cl_e', 'cobalt2_e', 'cu2_e', 'fe2_e', 'fe3_e', 'h_e',
                                 'k_e', 'h2o_e', 'mg2_e', 'mn2_e', 'mobd_e', 'na1_e', 'ni2_e',
                                 'nh4_e', 'o2_e', 'pi_e', 'so4_e', 'zn2_e']
            for i in trace_metabolites:
                if i not in media:
                    test_tube.set_specific_metabolite(i, 1000)
                test_tube.set_specific_static(i, 1000)
            # --- EJECUCIÓN ---
            experimet = c.comets(test_tube, sim_params)
            experimet.run()
            # --- RESULTADOS ---
            final_models = experimet.total_biomass
            if final_models is not None and not final_models.empty:
                # Calculamos tiempo real antes de renombrar columnas
                final_models['t'] = final_models['cycle'] * experimet.parameters.all_params['timeStep']
                # Ajustamos columnas (cycle + nombres de bacterias + t)
                final_models.columns = ['cycle'] + modelos_agregados + ['t']
                csv_file_name = os.path.join(folder_resultados, f"comunidad_{num}.csv")
                final_models.to_csv(csv_file_name, index=False)
                print(f"Comunidad {num} guardada con éxito.")
            else:
                print(f"Comunidad {num} terminó sin biomasa.")
            # Obtener series de tiempo de metabolitos
            df_metabolites = experimet.get_metabolite_time_series()
            if df_metabolites is not None:
                met_file_name = os.path.join(folder_resultados, f"comunidad_{num}_metabolitos.csv")
                df_metabolites.to_csv(met_file_name, index=False)
                print(f"Metabolitos de comunidad {num} guardados con éxito.")
        except Exception as e:
```
Para cambiar nombre a una lista de archivos:
```{}
for f in ST*.csv; do mv "$f" "${f/.csv/_prokka_carveme_lb_lb10.csv}"; done

for f in comunidad*biomasa.csv; do mv "$f" "${f/.csv/_.csv}"; done
comunidad_1_biomasa.csv

for f in comunidad*_biomasa.csv; do 
  mv "$f" "${f/_.csv/.csv}"
done

```

# 07 de abril 2025


my_data = ["sensor_1", 22.5, "active"]

# Define your filename




```{python}
import cometspy as c
import cobra.io
import pandas as pd
import os
import glob
import pickle

def comets(ruta_csv_syncoms, patron_xml,
                             threads, cycles, mass, 
                             media, 
                             folder_temp, folder_experiment):
    # --- CAMBIAR DIRECTORIO ----
    os.makedirs(folder_temp, exist_ok=True)
    print(f"Directorio inicial: {os.getcwd()}")
    os.chdir(folder_temp)
    print(f"Directorio de trabajo actual (temporal): {os.getcwd()}")
    dilution_rate = 0.1
    os.makedirs(folder_experiment, exist_ok=True)
    # --- PARAMETROS ---
    sim_params = c.params()
    sim_params.set_param('numRunThreads', threads)
    sim_params.set_param('maxCycles', cycles)
    initial_mass = [0, 0, mass]
    sim_params.set_param('writeMediaLog', True)
    sim_params.set_param('MediaLogRate', 1)
    sim_params.set_param('writeTotalBiomassLog', True)
    sim_params.set_param('writeFluxLog', True)
    sim_params.set_param('FluxLogRate', 1)
    # --- SELECCIONAR COMUNIDADES ---
    df = pd.read_csv(ruta_csv_syncoms)
    id_comunidad = df.iloc[:, 0].tolist()
    matriz_bacterias = df.iloc[:, 1:].astype(int).T.values.tolist()
    comunidades_finales = []
    for ensayo in matriz_bacterias:
        bacterias_presentes = [nombre for nombre, valor in zip(id_comunidad, ensayo) if valor == 1]
        comunidades_finales.append(bacterias_presentes)
    # --- CARGAR MODELOS ---
    modelos_base = {}
    lista_archivos = glob.glob(patron_xml)
    print(f"Cargando {len(lista_archivos)} modelos SBML a memoria...")
    for path_completo in lista_archivos:
        archivo = os.path.basename(path_completo)
        model_id = archivo.split('_')[0]
        try:
            modelos_base[model_id] = cobra.io.read_sbml_model(path_completo)
        except Exception as e:
            print(f"Error cargando {archivo}: {e}")
    # --- LOOP POR COMUNIDAD ---
    for num, lista_nombres in enumerate(comunidades_finales, start=1):
        test_tube = c.layout()
        print(f"\n>>> Procesando Comunidad {num}...")
        try:
            # Cargar modelos de la comunidad desde memoria
            modelos_agregados = []
            for model_id in lista_nombres:
                if model_id in modelos_base:
                    cobra_copy = modelos_base[model_id].copy()
                    processed_model = c.model(cobra_copy)
                    processed_model.initial_pop = initial_mass
                    test_tube.add_model(processed_model)
                    modelos_agregados.append(model_id)
                else:
                    print(f"No se encontró el {model_id}")
            # ----------- MEDIO DE CULTIVO --------------
            for met, conc in media.items():
                try:
                    test_tube.set_specific_metabolite(met, conc)
                except:
                    pass
            trace_metabolites = ['ca2_e', 'cl_e', 'cobalt2_e', 'cu2_e', 'fe2_e', 'fe3_e', 'h_e',
                                 'k_e', 'h2o_e', 'mg2_e', 'mn2_e', 'mobd_e', 'na1_e', 'ni2_e',
                                 'nh4_e', 'o2_e', 'pi_e', 'so4_e', 'zn2_e']
            for i in trace_metabolites:
                if i not in media:
                    test_tube.set_specific_metabolite(i, 1000)
                test_tube.set_specific_static(i, 1000)
           # --- SIMULACION -----
            experimet = c.comets(test_tube, sim_params)
            simulation = experimet.run() 
            
            # --- GUARDAR RESULTADOS ---
            os.makedirs(folder_experiment, exist_ok=True)
            
            sim_file_path = os.path.join(folder_experiment, f"sim_comunidad_{num}.pkl")

            with open(sim_file_path, 'wb') as file:
                pickle.dump(simulation, file)
            
            print(f"Objeto de simulación guardado en: {sim_file_path}")
        except Exception as e:
            # ESTA ES LA PARTE QUE FALTA
            print(f"Error en la simulación de la comunidad {num}: {e}")
   
```







```{python}
import pickle
import os
import pandas as pd
import glob


def process_comets(folder_pkl, output_folder, time_step=0.1):
    os.makedirs(output_folder, exist_ok=True)
    
    pkl_files = glob.glob(os.path.join(folder_pkl, "sim*.pkl"))

    for path_pkl in pkl_files:
        try:
            # Extraer el nombre base (ej: comunidad1)
            nombre_base = os.path.basename(path_pkl).replace('.pkl', '')
            
            with open(path_pkl, 'rb') as file:
                # Cargamos el objeto (resultado de experiment.run())
                experiment_run = pickle.load(file)

            # --- 1. PROCESAR BIOMASA ---
            final_models = experiment_run.total_biomass
            
            if final_models is not None and not final_models.empty:
                # Calculamos tiempo real
                final_models['t'] = final_models['cycle'] * time_step
                
                # Guardar CSV de biomasa
                csv_biomasa = os.path.join(output_folder, f"{nombre_base}_biomasa.csv")
                final_models.to_csv(csv_biomasa, index=False)
                print(f"Procesado: {nombre_base} (Biomasa)")
            
            # --- 2. PROCESAR METABOLITOS ---
            df_metabolites = experiment_run.get_metabolite_time_series()
            if df_metabolites is not None:
                csv_metabolitos = os.path.join(output_folder, f"{nombre_base}_metabolitos.csv")
                df_metabolites.to_csv(csv_metabolitos, index=False)
                print(f"Procesado: {nombre_base} (Metabolitos)")

        except Exception as e:
            print(f"Error en {path_pkl}: {e}")

```
## generar biomasa y metabolitos y guardarlo en otra carpeta 
```{python}
import cometspy as c
import cobra.io
import pandas as pd
import os
import glob
def comets(ruta_csv_syncoms, patron_xml,
                             threads, cycles, mass, media, 
                             folder_temp, 
                             folder_results):
    # --- CAMBIAR DIRECTORIO ----
    os.makedirs(folder_temp, exist_ok=True)
    print(f"Directorio inicial: {os.getcwd()}")
    os.chdir(folder_temp)
    print(f"Directorio de trabajo actual (temporal): {os.getcwd()}")
    dilution_rate = 0.1
    os.makedirs(folder_results, exist_ok=True)
    # --- PARÁMETROS ---
    sim_params = c.params()
    sim_params.set_param('numRunThreads', threads)
    sim_params.set_param('maxCycles', cycles)
    initial_mass = [0, 0, mass]
    sim_params.set_param('writeMediaLog', True)
    sim_params.set_param('MediaLogRate', 1)
    sim_params.set_param('writeTotalBiomassLog', True)
    sim_params.set_param('writeFluxLog', True)
    sim_params.set_param('FluxLogRate', 1)
    # --- SELECCIONAR COMUNIDADES ---
    df = pd.read_csv(ruta_csv_syncoms)
    id_comunidad = df.iloc[:, 0].tolist()
    matriz_bacterias = df.iloc[:, 1:].astype(int).T.values.tolist()
    comunidades_finales = []
    for ensayo in matriz_bacterias:
        bacterias_presentes = [nombre for nombre, valor in zip(id_comunidad, ensayo) if valor == 1]
        comunidades_finales.append(bacterias_presentes)
    # --- CARGAR MODELOS ---
    modelos_base = {}
    lista_archivos = glob.glob(patron_xml)
    print(f"Cargando {len(lista_archivos)} modelos SBML a memoria...")
    for path_completo in lista_archivos:
        archivo = os.path.basename(path_completo)
        model_id = archivo.split('_')[0]
        try:
            modelos_base[model_id] = cobra.io.read_sbml_model(path_completo)
        except Exception as e:
            print(f"Error cargando {archivo}: {e}")
    # --- CICLO DE SIMULACIÓN POR COMUNIDAD ---
    for num, lista_nombres in enumerate(comunidades_finales, start=1):
        test_tube = c.layout()
        print(f"\n>>> Procesando Comunidad {num}...")
        try:
            # Cargar modelos de la comunidad desde memoria
            modelos_agregados = []
            for model_id in lista_nombres:
                if model_id in modelos_base:
                    cobra_copy = modelos_base[model_id].copy()
                    processed_model = c.model(cobra_copy)
                    processed_model.initial_pop = initial_mass
                    test_tube.add_model(processed_model)
                    modelos_agregados.append(model_id)
                else:
                    print(f"No se encontró el {model_id}")
            # ----------------------------------------------------
            # MEDIO DE CULTIVO
            # ----------------------------------------------------
            for met, conc in media.items():
                try:
                    test_tube.set_specific_metabolite(met, conc)
                except:
                    pass
            # Mantener los traza estáticos
            trace_metabolites = ['ca2_e', 'cl_e', 'cobalt2_e', 'cu2_e', 'fe2_e', 'fe3_e', 'h_e',
                                 'k_e', 'h2o_e', 'mg2_e', 'mn2_e', 'mobd_e', 'na1_e', 'ni2_e',
                                 'nh4_e', 'o2_e', 'pi_e', 'so4_e', 'zn2_e']
            for i in trace_metabolites:
                if i not in media:
                    test_tube.set_specific_metabolite(i, 1000)
                test_tube.set_specific_static(i, 1000)
            # --- EJECUCIÓN ---
            experimet = c.comets(test_tube, sim_params)
            experimet.run()
            
            # --- RESULTADOS ---
            os.chdir(folder_results)
            # ------------------
            final_models = experimet.total_biomass
            
            
            

```

# 08 abril 2026
```{python}
 experimet = c.comets(test_tube, sim_params)
            experimet.run(delete_files = False)
            print(experiment.run_output)
            print(experiment.total_biomas)
            print(experiment.get_metabolite_time_series())

            

```
biomass_funtion.py: 
sim = c.comets(layout, params)
sim.run(delete_files = True)
print(sim.run_output)
print(sim.total_biomass)
  
```{python}
import cometspy as c
import cobra.io
import pandas as pd
import os
import glob 

def comets(ruta_csv_syncoms, patron_xml, threads, cycles, mass, media, newpath):
    # Corrección de indentación y variable newpath
    os.makedirs(newpath, exist_ok=True)
    os.chdir(newpath)

    # --- PARAMETROS ---
    sim_params = c.params()
    sim_params.set_param('numRunThreads', threads)
    sim_params.set_param('maxCycles', cycles)
    sim_params.set_param('writeMediaLog', True)
    sim_params.set_param('MediaLogRate', 1)
    sim_params.set_param('writeTotalBiomassLog', True)
    sim_params.set_param('writeFluxLog', True)
    sim_params.set_param('FluxLogRate', 1)

    initial_mass = [0, 0, mass]

    # --- SELECCIONAR COMUNIDADES ---
    df = pd.read_csv(ruta_csv_syncoms)
    id_comunidad = df.iloc[:, 0].tolist()
    matriz_bacterias = df.iloc[:, 1:].astype(int).T.values.tolist()
    
    comunidades_finales = []
    for ensayo in matriz_bacterias:
        bacterias_presentes = [nombre for nombre, valor in zip(id_comunidad, ensayo) if valor == 1]
        comunidades_finales.append(bacterias_presentes)

    # --- CARGAR MODELOS ---
    modelos_base = {}
    lista_archivos = glob.glob(patron_xml)
    
    print(f"Cargando {len(lista_archivos)} modelos SBML a memoria...")
    for path_completo in lista_archivos:
        archivo = os.path.basename(path_completo)
        model_id = archivo.split('_')[0]
        try:
            modelos_base[model_id] = cobra.io.read_sbml_model(path_completo)
        except Exception as e:
            print(f"Error cargando {archivo}: {e}")

    # --- LOOP SIMULACION ---
    for num, lista_nombres in enumerate(comunidades_finales, start=1):    
        test_tube = c.layout()
        print(f"\n>>> Procesando Comunidad {num}...")

        try:
            # Cargar modelos 
            modelos_agregados = []
            for model_id in lista_nombres:
                if model_id in modelos_base:
                    cobra_copy = modelos_base[model_id].copy()
                    processed_model = c.model(cobra_copy)
                    processed_model.initial_pop = initial_mass
                    test_tube.add_model(processed_model)
                    modelos_agregados.append(model_id)
                else:
                    print(f"No se encontró el {model_id}")

            # ---------------- MEDIO DE CULTIVO --------------------- 
            for met, conc in media.items():
                try:
                    test_tube.set_specific_metabolite(met, conc)
                except:
                    pass

            trace_metabolites = ['ca2_e', 'cl_e', 'cobalt2_e', 'cu2_e', 'fe2_e', 'fe3_e', 'h_e', 
                                 'k_e', 'h2o_e', 'mg2_e', 'mn2_e', 'mobd_e', 'na1_e', 'ni2_e', 
                                 'nh4_e', 'o2_e', 'pi_e', 'so4_e', 'zn2_e']

            for i in trace_metabolites:
                if i not in media:
                    test_tube.set_specific_metabolite(i, 1000)
                test_tube.set_specific_static(i, 1000)

            # --- SIMULACION  ---
            experiment = c.comets(test_tube, sim_params)
            experiment.run(delete_files=False)
            print(experiment.run_output)
            print(experiment.total_biomas)
            print(experiment.get_metabolite_time_series())

        except Exception as e:
            print(f"Error en comunidad {num}: {e}")

```

## instacione de dockers

seguí las instrucciones de la pagina web: [dockers](https://docs.docker.com/engine/install/ubuntu/)
 
 
#### 
for fasta in *.fasta; do
    nombre=$(basename "$fasta" .fasta)
    carveme "$fasta" --dna -g LB -o "${nombre}.xml"
done
 
 
python3 ModelajeMetabolico/scr/sim_syncom_comets.py --gem_path ModelajeMetabolico/modelos --strains Rerythropolis --media lb --media_dil 3 --cycles 10000 --threads 1 --outdir ./Rerythropolis_dil3
 
                                                                                                                                                                 
                                                                                                                                                                 


