---
title: "Results"
author: "abi :)"
date: "2026-05-04"
output: html_document
---
Cargar librerias 
```{r}
library(tidyverse)
library(stringr)
library(ggplot2)
library(readr)     
library(ggplot2)   
library(dplyr)     
library(stringr)   
library(fs)     
library(igraph)
library(pracma)
library(ggrepel)
library(growthcurver)
library(ggbeeswarm)
library(DescTools)


variables <- "/home/abigaylmontantearenas/Documents/proyecto_tesis/04_resultados/evaluacion/variables_totales.csv"
gemn <- "/home/abigaylmontantearenas/Documents/proyecto_tesis/04_resultados/gem"
memote <- "/home/abigaylmontantearenas/Documents/proyecto_tesis/04_resultados/evaluacion/memote.csv"

#######
monoculture_lb <- "/home/abigaylmontantearenas/Documents/proyecto_tesis/04_resultados/rizo/biomass/individuales/lb"
monoculture_lb10 <- "/home/abigaylmontantearenas/Documents/proyecto_tesis/04_resultados/rizo/biomass/individuales/lb10"
results <- "/home/abigaylmontantearenas/Documents/proyecto_tesis/04_resultados/rizo/resultados3"
experimental <- "/home/abigaylmontantearenas/Documents/proyecto_tesis/04_resultados/rizo/resultados_experimentales/data_test_single_strains.csv"
output_folder <- "/home/abigaylmontantearenas/Documents/proyecto_tesis/04_resultados/rizo/graph"


colores_bac <- c(
  ST00060 = "#D4807C", 
  ST00094 = "#C76662", 
  ST00101 = "#5F9EAD", 
  ST00110 = "#B7464C", 
  ST00164 = "#9E3345", 
  ST00143 = "#752530", 
  ST00042 = "#80B6B3", 
  ST00109 = "#3D788E", 
  ST00154 = "#26526B", 
  ST00046 = "#1A3749"
)

name_bac <- c(
  ST00060 = "Arthrobacter sp.",
  ST00094 = "Rhodococcus erythropolis", 
  ST00101 = "Pseudomonas sp.",
  ST00110 = "Variovorax paradoxus", 
  ST00164 = "Bacillus thuringiensis",
  ST00143 = "Paenibacillus sp.", 
  ST00042 = "Pseudomonas umsongensis",
  ST00109 = "Mycobacterium sp.", 
  ST00154 = "Agrobacterium sp.",
  ST00046 = "Bacillus sp."
)
```

# Evaluar el modelo 

## 1. Comparar número de variables
```{r}

variables_file <- "/home/abigaylmontantearenas/Documents/proyecto_tesis/02_resultados/evaluacion/variables_totales.csv"
df <- read_csv(variables_file)

names(df) <- trimws(names(df))

df$Method <- factor(
  df$Method,
  levels = c("CV", "KB", "GP")
)

df_long <- df %>%
  pivot_longer(
    cols = c(
      Reactions,
      Metabolites,
      Genes
    ),
    names_to = "Variable",
    values_to = "Value"
  )

general <- ggplot(
  df_long,
  aes(
    x = Variable,
    y = Value,
    fill = Method
  )
) +
  geom_boxplot(
    alpha = 0.4,
    outlier.shape = NA,
    position = position_dodge(width = 0.8)
  ) +
  geom_jitter(
    aes(color = Method),
    position = position_jitterdodge(
      jitter.width = 0.15,
      dodge.width = 0.8
    ),
    size = 2,
    alpha = 0.9
  ) +
  scale_fill_manual(
    values = c(
      CV = "#79CDCD",
      KB = "#BCEE68",
      GP = "#FFC0CB"
    ),
    labels = c(
      CV = "CarveMe",
      KB = "KBase",
      GP = "gapseq"
    )
  ) +
  scale_color_manual(
    values = c(
      CV = "#528B8B",
      KB = "#6E8B3D",
      GP = "#C71585"
    ),
    labels = c(
      CV = "CarveMe",
      KB = "KBase",
      GP = "gapseq"
    )
  ) +
  labs(
    fill = "Method",
    color = "Method",
    x = "",
    y = "Count"
  ) +
  guides(color = "none") +
  theme_bw()

ggsave(
  filename = "/home/abigaylmontantearenas/Documents/proyecto_tesis/02_resultados/graficas/metodos.png", 
  plot = general, 
  width = 18,           # Mayor ancho para que los 3 paneles respiren bien
  height = 7,           # Alto proporcional
  units = "in",         # Unidades: "in" (pulgadas), "cm" (centímetros) o "mm"
  dpi = 600             # 600 DPI es una calidad extremadamente alta (ideal para impresión/publicación)
)
print(general)

# Metodos CarveMe
# Filtrar únicamente los métodos de KBase
df_long_cv <- df_long %>%
  filter(Reconstruction %in% c("CV", "PK_CV"))

# Definir el orden de los grupos
df_long_cv$Reconstruction <- factor(
  df_long_cv$Reconstruction,
  levels = c("CV", "PK_CV")
)

carve <- ggplot(
  df_long_cv,
  aes(
    x = Variable,
    y = Value,
    fill = Reconstruction
  )
) +
  geom_boxplot(
    alpha = 0.5,
    outlier.shape = NA,
    position = position_dodge(width = 0.8),
    width = 0.7
  ) +
  geom_jitter(
    aes(color = Reconstruction),
    position = position_jitterdodge(
      jitter.width = 0.15,
      dodge.width = 0.8
    ),
    size = 2.5,
    alpha = 0.8
  ) +
  scale_fill_manual(
    values = c(
      "CV"    = "#000080",  
      "PK_CV" = "#4169E1"   
    ),
    labels = c(
      "CarveMe",
      "Prokka + CarveMe"
    )
  ) +
  scale_color_manual(
    values = c(
      "CV"    = "#191970",
      "PK_CV" = "#1E90FF"
    ),
    labels = c(
      "CarveMe",
      "Prokka + CarveMe"
    )
  ) +
  labs(
    x = "",
    y = "Count",
    fill = "Method",
    color = "Method"
  ) +
  theme_bw() +
  theme(
    panel.grid.major.x = element_blank(),
    legend.position = "top",
    axis.text.x = element_text(
      size = 12,
      face = "bold"
    )
  )

print(carve)

# Metodo kbase
library(dplyr)
library(ggplot2)

# Filtrar únicamente los métodos de KBase
df_long_kb <- df_long %>%
  filter(Reconstruction %in% c("RT_KB", "PK_RT_KB"))

# Definir el orden de los grupos
df_long_kb$Reconstruction <- factor(
  df_long_kb$Reconstruction,
  levels = c("RT_KB", "PK_RT_KB")
)

# Gráfica
kbase <- ggplot(
  df_long_kb,
  aes(
    x = Variable,
    y = Value,
    fill = Reconstruction
  )
) +
  geom_boxplot(
    alpha = 0.5,
    outlier.shape = NA,
    position = position_dodge(width = 0.8),
    width = 0.7
  ) +
  geom_jitter(
    aes(color = Reconstruction),
    position = position_jitterdodge(
      jitter.width = 0.15,
      dodge.width = 0.8
    ),
    size = 2.5,
    alpha = 0.8
  ) +
  scale_fill_manual(
    values = c(
      "RT_KB"    = "#F0FFF0",
      "PK_RT_KB" = "#98FB98"
    ),
    labels = c(
      "KBase",
      "Prokka + KBase"
    )
  ) +
  scale_color_manual(
    values = c(
      "RT_KB"    = "#2E8B57",
      "PK_RT_KB" = "#006400"
    ),
    labels = c(
      "KBase",
      "Prokka + KBase"
    )
  ) +
  labs(
    x = "",
    y = "Count",
    fill = "Method",
    color = "Method"
  ) +
  theme_bw() +
  theme(
    panel.grid.major.x = element_blank(),
    legend.position = "top",
    axis.text.x = element_text(
      size = 12,
      face = "bold"
    )
  )

print(kbase)

#########

# Filtrar únicamente los métodos de KBase
df_long_gp <- df_long %>%
  filter(Reconstruction %in% c("GP", "PK_GP"))

# Definir el orden de los grupos
df_long_gp$Reconstruction <- factor(
  df_long_gp$Reconstruction,
  levels = c("GP", "PK_GP")
)

# Gráfica
gapseq <- ggplot(
  df_long_gp,
  aes(
    x = Variable,
    y = Value,
    fill = Reconstruction
  )
) +
  geom_boxplot(
    alpha = 0.5,
    outlier.shape = NA,
    position = position_dodge(width = 0.8),
    width = 0.7
  ) +
  geom_jitter(
    aes(color = Reconstruction),
    position = position_jitterdodge(
      jitter.width = 0.15,
      dodge.width = 0.8
    ),
    size = 2.5,
    alpha = 0.8
  ) +
  scale_fill_manual(
    values = c(
      "GP"    = "#FFE4E1",
      "PK_GP" = "#E75480"
    ),
    labels = c(
      "Gapseq",
      "Prokka + Gapseq"
    )
  ) +
  scale_color_manual(
    values = c(
      "GP"    = "#C71585",
      "PK_GP" = "#FFB6C1"
    ),
    labels = c(
      "Gapseq",
      "Prokka + Gapseq"
    )
  ) +
  labs(
    x = "",
    y = "Count",
    fill = "Method",
    color = "Method"
  ) +
  theme_bw() +
  theme(
    panel.grid.major.x = element_blank(),
    legend.position = "top",
    axis.text.x = element_text(
      size = 12,
      face = "bold"
    )
  )

print(gapseq)

install.packages("cowplot")
# Cargar la librería
library(cowplot)

# Combinar las gráficas en 3 columnas
grafica_final <- plot_grid(
  carve, kbase, gapseq, 
  labels = c("A", "B", "C"), # Etiquetas para cada panel
  ncol = 3,                  # Número de columnas
  align = "h"                # Alinea horizontalmente los ejes de las gráficas
)

# Suponiendo que usaste 'patchwork' o 'cowplot' para crear 'grafica_final'
# Modifica los valores de width y height a tu gusto (están en pulgadas por defecto)

ggsave(
  filename = "/home/abigaylmontantearenas/Documents/proyecto_tesis/02_resultados/graficas/metodos_reconstruccion.png", 
  plot = grafica_final, 
  width = 18,           # Mayor ancho para que los 3 paneles respiren bien
  height = 7,           # Alto proporcional
  units = "in",         # Unidades: "in" (pulgadas), "cm" (centímetros) o "mm"
  dpi = 600             # 600 DPI es una calidad extremadamente alta (ideal para impresión/publicación)
)

# Mostrar la gráfica
print(grafica_final)

# Guardar la imagen única
```
## 2. MEMOTE 

## 3. Tabla promedios 

```{r}
variables_file <- "/home/abigaylmontantearenas/Documents/proyecto_tesis/02_resultados/evaluacion/variables_totales.csv"
df <- read_csv(variables_file, show_col_types = FALSE)
reacts <- mean(df$Reactions)
mets <- mean(df$Metabolites)
gens <- mean(df$Genes)

cat("--- Mean Values for Thesis Models ---\n")
cat("Average Reactions:  ", reacts, "\n")
cat("Average Metabolites:", mets, "\n")
cat("Average Genes:      ", gens, "\n")

```



## 3. Area bajo la curva, velocidad

```{r}
# Load the DescTools package for the trapezoid AUC calculation

# Example dataframe for bacterial growth
growth_data <- data.frame(
  Time = c(0, 2, 4, 6, 8, 10, 12),
  OD = c(0.05, 0.08, 0.15, 0.40, 0.80, 0.95, 0.96)
)

# Calculate AUC using the trapezoid method
bacterial_auc <- AUC(x = growth_data$Time, 
                    y = growth_data$OD, 
                    method = "trapezoid")

print(bacterial_auc)

```


## 3. Tipo de medio 

```{r}
# ====================================== Numero de variables ======================================
df_variables <- read.csv(variables)
long_data <- df_variables %>%
  pivot_longer(
    cols = c(Total_Reactions, Total_Metabolites, Total_Genes),
    names_to = "Variable",
    values_to = "Count"
  )

ggplot(long_data, aes(x = Group, y = Count, fill = Group)) +
  geom_boxplot() +
  facet_wrap(~ Variable, 
             scales = "free_y",
              labeller = as_labeller(c(
                "Total_Reactions" = "Total Reactions",
                "Total_Metabolites" = "Total Metabolites",
                "Total_Genes" = "Total Genes"
  ))
  ) + 
  theme_minimal() +
  labs(x = "Reconstruction Method", y = "Count")

# ====================================== MEMOTE  ======================================
# Leer datos 
df_memote <- read.csv(memote, header = TRUE, stringsAsFactors = FALSE)

df_memote <- df_memote %>%
  separate_wider_delim(
    cols = ID, 
    delim = "_", 
    names = c("Strain", "Method"), 
    too_many = "merge"
  ) %>%
  mutate(score = as.numeric(score))

df_memote$Method <- factor(df_memote$Method, levels = unique(df_memote$Method))

# Eliminar NA en score (importante para el plot)
df_memote_plot <- df_memote %>% filter(!is.na(score))

# Gráfica beeswarm
ggplot(df_memote_plot, aes(x = Method, y = score, color = Method)) +
  geom_beeswarm(size = 2, alpha = 0.8) +
  theme_minimal() +
  labs(
    x = "Method",
    y = "Score",
    title = "Beeswarm plot de scores por método"
  ) +
  theme(
    axis.text.x = element_text(angle = 45, hjust = 1),
    legend.position = "none"
  )

```
## 4. Comparar datos experimentales 

```{r}
# ====================================== Datos experimentales ======================================
# Ruta del archivo

# Leer datos
df_experimental <- read.csv(experimental, header = TRUE, stringsAsFactors = FALSE)
df_experimental28 <- df_experimental %>% slice(11:20)

# Pasar a formato largo y quitar temperatura
df_long28 <- df_experimental28 %>%
  select(-temp) %>%
  pivot_longer(cols = starts_with("t_"),
               names_to = "time",
               values_to = "OD") %>%
  mutate(
    time = recode(time,
                  "t_0" = 0,
                  "t_1" = 24,
                  "t_2" = 48,
                  "t_3" = 72),
    time = as.numeric(time)
  )

# Gráfica
ggplot(df_long28, aes(x = time, y = OD, group = strain, color = strain)) +
  geom_line(linewidth = 1) +
  geom_point(size = 2) +
  theme_minimal() +
  labs(
    x = "Tiempo (horas)",
    y = "OD",
    title = "Crecimiento bacteriano en el tiempo"
  ) +
  theme(
    legend.position = "right",
    axis.text.x = element_text(size = 10)
  )
##################################################################
df_experimental32 <- df_experimental %>% slice(11:20)
# Pasar a formato largo y quitar temperatura
df_long32 <- df_experimental32 %>%
  select(-temp) %>%
  pivot_longer(cols = starts_with("t_"),
               names_to = "time",
               values_to = "OD") %>%
  mutate(
    time = recode(time,
                  "t_0" = 0,
                  "t_1" = 24,
                  "t_2" = 48,
                  "t_3" = 72),
    time = as.numeric(time)
  )

# Gráfica
ggplot(df_long32, aes(x = time, y = OD, group = strain, color = strain)) +
  geom_line(linewidth = 1) +
  geom_point(size = 2) +
  theme_minimal() +
  labs(
    x = "Tiempo (horas)",
    y = "OD",
    title = "Crecimiento bacteriano en el tiempo"
  ) +
  theme(
    legend.position = "right",
    axis.text.x = element_text(size = 10)
  )
```
## COmparacion datos experimentales
```{r}
colores_bac <- c(
  STECOLI = "#00FF00", 
  ST00060 = "#D4807C", 
  ST00094 = "#C76662", 
  ST00101 = "#5F9EAD", 
  ST00110 = "#B7464C", 
  ST00164 = "#9E3345", 
  ST00143 = "#752530", 
  ST00042 = "#80B6B3", 
  ST00109 = "#3D788E", 
  ST00154 = "#26526B", 
  ST00046 = "#1A3749"
)

name_bac <- c(
  STECOLI = "Escherichia coli", 
  ST00060 = "Arthrobacter sp.",
  ST00094 = "Rhodococcus erythropolis", 
  ST00101 = "Pseudomonas sp.",
  ST00110 = "Variovorax paradoxus", 
  ST00164 = "Bacillus thuringiensis",
  ST00143 = "Paenibacillus sp.", 
  ST00042 = "Pseudomonas umsongensis",
  ST00109 = "Mycobacterium sp.", 
  ST00154 = "Agrobacterium sp.",
  ST00046 = "Bacillus sp."
)


base_path <- "/home/abigaylmontantearenas/Documents/proyecto_tesis/04_resultados/rizo/resultados"

op_dirs <- list.dirs(base_path, recursive = FALSE)
op_dirs <- op_dirs[grepl("/op[0-9]+$", op_dirs)]

biomass_files <- file.path(op_dirs, "biomass.txt")
biomass_files <- biomass_files[file.exists(biomass_files)]

sim_data <- data.frame()

for (file_path in biomass_files) {
  
  op_id <- basename(dirname(file_path))
  df <- read.table(file_path, header = FALSE)
  
  if (ncol(df) < 5) next
  
  colnames(df) <- c("time", "c2", "c3", "model", "value")
  
  df$time <- as.numeric(df$time) * 0.1
  df$value <- as.numeric(df$value)
  
  model_id <- str_extract(df$model[1], "^[^_]+")
  
  if (is.na(model_id) || !model_id %in% names(colores_bac)) next
  
  df$model_id <- model_id
  df$source <- "simulation"
  
  sim_data <- bind_rows(sim_data, df)
}


file <- "/home/abigaylmontantearenas/Documents/proyecto_tesis/04_resultados/rizo/resultados_experimentales/data_test_single_strains.csv"

exp_data <- read.csv(file, header = TRUE, stringsAsFactors = FALSE)

exp_data <- exp_data %>%
  select(-temp) %>%
  pivot_longer(cols = starts_with("t_"),
               names_to = "time",
               values_to = "value") %>%
  mutate(
    time = recode(time,
                  "t_0" = 0,
                  "t_1" = 24,
                  "t_2" = 48,
                  "t_3" = 72),
    time = as.numeric(time),
    model_id = strain,
    source = "experiment"
  ) %>%
  filter(model_id %in% names(colores_bac))


all_data <- bind_rows(sim_data, exp_data)

all_data$species <- name_bac[all_data$model_id]


p <- ggplot(all_data,
            aes(x = time, y = value,
                group = interaction(model_id, source))) +

  geom_line(aes(color = model_id, linetype = source), linewidth = 1) +

  scale_color_manual(values = colores_bac, labels = name_bac) +

  scale_linetype_manual(values = c(simulation = "solid",
                                   experiment = "dashed")) +

  scale_x_continuous(breaks = seq(0, 100, by = 24)) +
  scale_y_continuous(trans = "log10") +
  labs(
    title = "Simulación vs experimento de crecimiento bacteriano",
    x = "Tiempo (h)",
    y = "Biomasa / OD",
    color = "Especie",
    linetype = "Origen"
  ) +

  theme_bw(base_size = 14) +
  theme(
    plot.title = element_text(face = "bold.italic"),
    panel.grid.minor = element_blank()
  )

print(p)


output_folder <- "/home/abigaylmontantearenas/Documents/proyecto_tesis/04_resultados/rizo/graph"
dir_create(output_folder)

ggsave(
  file.path(output_folder, "simulation_vs_experiment.png"),
  p,
  width = 12,
  height = 8,
  dpi = 300
)






# Asegurémonos de que la carpeta de salida existe
if(!dir.exists(output_folder)) dir.create(output_folder, recursive = TRUE)

lista_especies <- unique(all_data$species)

for (esp in lista_especies) {
  
  if (is.na(esp)) next
  
  # 1. Filtrar datos
  data_subset <- all_data %>% filter(species == esp)
  
  # 2. Crear la gráfica (USANDO ESCALA LINEAL para evitar errores de log10(0))
  p_individual <- ggplot(data_subset, 
                         aes(x = time, y = value, group = source)) +
    
    # Dibujar líneas (simulación sólida, experimento punteada)
    geom_line(aes(linetype = source, color = model_id), linewidth = 1.2) +
    
    # Colores manuales
    scale_color_manual(values = colores_bac, guide = "none") +
    scale_linetype_manual(values = c(simulation = "solid", experiment = "dashed")) +
    
    # Escala de tiempo corregida
    scale_x_continuous(breaks = seq(0, 100, by = 12), limits = c(0, 100)) +
    
    # Quitamos scale_y_log10() temporalmente para asegurar que grafique aunque sea 0
    # Si quieres logaritmo después, lo añadimos cuando sepamos que esto funciona
    
    labs(
      title = paste("Bacteria:", esp),
      subtitle = "Comparativa: Sólida = Simulación | Punteada = Experimento",
      x = "Tiempo (h)",
      y = "Biomasa / OD"
    ) +
    
    theme_bw(base_size = 14) +
    theme(plot.title = element_text(face = "bold.italic"))

  # 3. Mostrar en la ventana de Plots para confirmar
  print(p_individual)
  
  # 4. Guardar con un nombre de archivo muy simple para evitar errores de sistema
  nombre_archivo <- paste0("test_", which(lista_especies == esp), ".png")
  ruta_final <- file.path(output_folder, nombre_archivo)
  
  ggsave(ruta_final, p_individual, width = 8, height = 6, dpi = 300)
  
  message("Procesada bacteria: ", esp, " -> Guardada como: ", nombre_archivo)
}


#################

library(tidyverse)
library(stringr)


colores_bac <- c(
  STECOLI = "#00FF00", ST00060 = "#D4807C", ST00094 = "#C76662", 
  ST00101 = "#5F9EAD", ST00110 = "#B7464C", ST00164 = "#9E3345", 
  ST00143 = "#752530", ST00042 = "#80B6B3", ST00109 = "#3D788E", 
  ST00154 = "#26526B", ST00046 = "#1A3749"
)

name_bac <- c(
  STECOLI = "Escherichia coli", ST00060 = "Arthrobacter sp.",
  ST00094 = "Rhodococcus erythropolis", ST00101 = "Pseudomonas sp.",
  ST00110 = "Variovorax paradoxus", ST00164 = "Bacillus thuringiensis",
  ST00143 = "Paenibacillus sp.", ST00042 = "Pseudomonas umsongensis",
  ST00109 = "Mycobacterium sp.", ST00154 = "Agrobacterium sp.",
  ST00046 = "Bacillus sp."
)


base_path <- "/home/abigaylmontantearenas/Documents/proyecto_tesis/04_resultados/rizo/resultados"
op_dirs <- list.dirs(base_path, recursive = FALSE)
op_dirs <- op_dirs[grepl("/op[0-9]+$", op_dirs)]
biomass_files <- file.path(op_dirs, "biomass.txt")
biomass_files <- biomass_files[file.exists(biomass_files)]

sim_data <- data.frame()

for (file_path in biomass_files) {
  df <- read.table(file_path, header = FALSE)
  if (ncol(df) < 5) next
  
  colnames(df) <- c("time", "c2", "c3", "model_name", "value")
  
  # Extraer ID (ej: ST00042) del nombre del archivo de comandos
  m_id <- str_extract(df$model_name[1], "ST[0-9]+")
  
  if (is.na(m_id) || !m_id %in% names(colores_bac)) next
  
  # Sumar biomasa de todas las celdas y convertir ciclos a horas
  df_summed <- df %>%
    group_by(time) %>%
    summarise(value = sum(value, na.rm = TRUE)) %>%
    mutate(
      time = as.numeric(time) * 0.1, # 1000 ciclos = 100 horas
      model_id = m_id,
      source = "simulation"
    )
  
  sim_data <- bind_rows(sim_data, df_summed)
}


file_exp <- "/home/abigaylmontantearenas/Documents/proyecto_tesis/04_resultados/rizo/resultados_experimentales/data_test_single_strains.csv"
exp_data <- read.csv(file_exp, header = TRUE)

exp_data_clean <- exp_data %>%
  select(-any_of("temp")) %>%
  pivot_longer(cols = starts_with("t_"), names_to = "time", values_to = "value") %>%
  mutate(
    time = as.numeric(recode(time, "t_0"=0, "t_1"=24, "t_2"=48, "t_3"=72)),
    model_id = strain,
    source = "experiment"
  ) %>%
  filter(model_id %in% names(colores_bac))


all_data <- bind_rows(sim_data, exp_data_clean)
all_data$species <- name_bac[all_data$model_id]


output_folder <- "/home/abigaylmontantearenas/Documents/proyecto_tesis/04_resultados/rizo/graph"
if(!dir.exists(output_folder)) dir.create(output_folder, recursive = TRUE)

especies_list <- unique(all_data$species)

for (esp in especies_list) {
  if (is.na(esp)) next
  
  data_subset <- all_data %>% filter(species == esp)
  
  p <- ggplot(data_subset, aes(x = time, y = value, color = model_id)) +
    # Línea sólida para simulación, punteada para experimento
    geom_line(aes(linetype = source), linewidth = 1.2) +
    # Puntos para el experimento (muestras reales)
    geom_point(data = filter(data_subset, source == "experiment"), size = 2) +
    
    # Escalas
    scale_y_log10() + # Logarítmico para ver 1e-8 y 1.2 en la misma gráfica
    scale_x_continuous(breaks = seq(0, 100, by = 12), limits = c(0, 100)) +
    scale_color_manual(values = colores_bac, guide = "none") +
    scale_linetype_manual(values = c(simulation = "solid", experiment = "dashed")) +
    
    # Etiquetas y Estética
    labs(
      title = paste("Bacteria:", esp),
      subtitle = "Simulación (COMETS) vs Experimento (OD) | Escala Log10",
      x = "Tiempo (h)",
      y = "Valor (Biomasa Total / OD)",
      linetype = "Origen"
    ) +
    theme_bw(base_size = 14) +
    theme(
      plot.title = element_text(face = "bold.italic"),
      legend.position = "bottom"
    )

  # Guardar
  nombre_archivo <- paste0("crecimiento_", gsub(" ", "_", esp), ".png")
  ggsave(file.path(output_folder, nombre_archivo), p, width = 9, height = 6, dpi = 300)
  
  print(p) # Muestra la gráfica en RStudio
}

message("¡Proceso completado! Revisa la carpeta: ", output_folder)


```
# Curvas de crecimiento 
## 1. Individuales 

```{r}
# ====================================== Individuales ======================================

# buscar carpetas
op_dirs <- list.dirs(results, recursive = FALSE)
op_dirs <- op_dirs[grepl("/com", op_dirs)]

biomass_files <- file.path(op_dirs, "biomass.txt")
biomass_files <- biomass_files[file.exists(biomass_files)]

dir_create(output_folder)


for (file_path in biomass_files) {
  
  op_id <- basename(dirname(file_path))
  
  df <- read.table(file_path, header = FALSE)
  
  if (ncol(df) < 5) {
    warning(paste("Formato incorrecto:", file_path))
    next
  }
  
  colnames(df) <- c("time", "c2", "c3", "model", "biomass")
  
  df$time <- as.numeric(df$time)
  df$biomass <- as.numeric(df$biomass)
  
  # ordenar (clave para AUC)
  df <- df %>% arrange(time)
  
  model_id <- str_remove(df$model[1], "\\.cmd$")
  
  if (!model_id %in% names(colores_bac)) {
    warning(paste("ID not found:", model_id))
    next
  }
  
  # =========================
  # CALCULAR AUC
  # =========================
  auc_value <- trapz(df$time, df$biomass)
  
  # =========================
  # GRAFICA
  # =========================
  p <- ggplot(df, aes(x = time, y = biomass)) +
    
    # área sombreada
    geom_area(
      fill = colores_bac[model_id],
      alpha = 0.3
    ) +
    
    # curva
    geom_line(
      linewidth = 1.3,
      color = colores_bac[model_id]
    ) +
    
    # texto AUC
    annotate(
      "text",
      x = max(df$time) * 0.7,
      y = max(df$biomass) * 0.9,
      label = paste0("AUC = ", format(auc_value, scientific = TRUE, digits = 2)),
      size = 5,
      hjust = 0
    ) +
    
    labs(
      title = paste("Growth curve", name_bac[model_id], "-", op_id),
      x = "Cycles",
      y = expression(paste(italic("Biomass"), " (g)"))
    ) +
    
    theme_bw(base_size = 14)
  
  print(p)
  
  output_file <- file.path(
    output_folder,
    paste0("growth_AUC_", model_id, "_", op_id, ".png")
  )
  
  ggsave(output_file, p, width = 10, height = 7, dpi = 300)
}
```
## 2. Individules (una sola) 
```{r}
# ====================================== Individuales (sola una) ======================================
op_dirs <- list.dirs(base_path, recursive = FALSE)
op_dirs <- op_dirs[grepl("/com[0-9]+$", op_dirs)]

biomass_files <- file.path(op_dirs, "biomass.txt")
biomass_files <- biomass_files[file.exists(biomass_files)]

#-------------------------
# LEER DATOS
#-------------------------
all_data <- data.frame()

for (file_path in biomass_files) {
  
  op_id <- basename(dirname(file_path))
  
  df <- read.table(file_path, header = FALSE)
  if (ncol(df) < 5) next
  
  colnames(df) <- c("time", "c2", "c3", "model", "biomass")
  
  df$time <- as.numeric(df$time)
  df$hours <- df$time * 0.1
  df$biomass <- as.numeric(df$biomass)
  
  df$model_id <- str_remove(df$model, "\\.cmd$")
  
  # filtrar solo los modelos definidos
  df <- df %>% filter(model_id %in% names(colores_bac))
  
  # mapear nombres
  df$species <- name_bac[match(df$model_id, names(name_bac))]
  df$op <- op_id
  
  all_data <- bind_rows(all_data, df)
}

#-------------------------
# ORDEN POR BIOMASA
#-------------------------
orden_biomasa <- all_data %>%
  group_by(model_id) %>%
  summarise(final_biomass = max(biomass, na.rm = TRUE)) %>%
  arrange(desc(final_biomass)) %>%
  pull(model_id)

all_data$model_id <- factor(all_data$model_id, levels = orden_biomasa)

labels_italicas <- lapply(
  name_bac[orden_biomasa],
  function(x) bquote(italic(.(x)))
)

#-------------------------
# GRAFICA CRECIMIENTO
#-------------------------
p <- ggplot(all_data, aes(x = hours, y = biomass, group = interaction(model_id, op))) +
  geom_line(aes(color = model_id), linewidth = 1) +
  scale_color_manual(values = colores_bac[orden_biomasa], labels = labels_italicas) +
  scale_y_log10() +
  labs(
    title = "Monoculture bacterial growth",
    x = "Time (h)",
    y = expression(italic(log[10]) ~ Biomass ~ "(g)"),
    color = "Strains"
  ) +
  theme_bw(base_size = 14) +
  theme(
    plot.title = element_text(face = "bold.italic"),
    panel.grid.minor = element_blank()
  )

print(p)

#-------------------------
# OUTPUT
#-------------------------
output_folder <- "/home/abigaylmontantearenas/Documents/proyecto_tesis/04_resultados/rizo/graph"
dir_create(output_folder)

ggsave(file.path(output_folder, "all_growth_curves.png"), p, width = 12, height = 8, dpi = 300)

#-------------------------
# BIOMASA FINAL
#-------------------------
final_biomass <- all_data %>%
  arrange(model_id, op, hours) %>%
  group_by(model_id, op) %>%
  slice_tail(n = 1) %>%
  ungroup()

final_summary <- final_biomass %>%
  group_by(model_id) %>%
  summarise(
    mean_final = mean(biomass, na.rm = TRUE),
    sd_final = sd(biomass, na.rm = TRUE),
    .groups = "drop"
  ) %>%
  mutate(final_plot = mean_final + 1e-10) %>%
  arrange(desc(final_plot))

final_summary$model_id <- factor(final_summary$model_id, levels = final_summary$model_id)

labels_italicas_final <- lapply(
  name_bac[levels(final_summary$model_id)],
  function(x) bquote(italic(.(x)))
)

p_final <- ggplot(final_summary, aes(x = model_id, y = final_plot, color = model_id)) +
  geom_point(size = 5) +
  geom_errorbar(
    aes(
      ymin = pmax(mean_final - sd_final, 1e-10),
      ymax = mean_final + sd_final
    ),
    width = 0.2
  ) +
  geom_text(aes(label = format(mean_final, scientific = TRUE, digits = 2)), vjust = -1) +
  scale_color_manual(values = colores_bac[levels(final_summary$model_id)]) +
  scale_x_discrete(labels = labels_italicas_final) +
  scale_y_log10() +
  labs(
    title = "Final biomass (log10)",
    x = "Strains",
    y = expression(log[10] ~ Biomass)
  ) +
  theme_bw() +
  theme(axis.text.x = element_text(angle = 45, hjust = 1), legend.position = "none")

print(p_final)

ggsave(file.path(output_folder, "final_biomass.png"), p_final, width = 10, height = 6, dpi = 300)

#-------------------------
# AUC
#-------------------------
auc_summary <- all_data %>%
  arrange(model_id, op, hours) %>%
  group_by(model_id, op) %>%
  summarise(AUC = trapz(hours, biomass), .groups = "drop") %>%
  group_by(model_id) %>%
  summarise(
    mean_AUC = mean(AUC, na.rm = TRUE),
    sd_AUC = sd(AUC, na.rm = TRUE),
    .groups = "drop"
  ) %>%
  mutate(AUC_plot = mean_AUC + 1e-10) %>%
  arrange(desc(AUC_plot))

auc_summary$model_id <- factor(auc_summary$model_id, levels = auc_summary$model_id)

labels_italicas_auc <- lapply(
  name_bac[levels(auc_summary$model_id)],
  function(x) bquote(italic(.(x)))
)

p_auc <- ggplot(auc_summary, aes(x = model_id, y = AUC_plot, color = model_id)) +
  geom_point(size = 5) +
  geom_errorbar(
    aes(
      ymin = pmax(mean_AUC - sd_AUC, 1e-10),
      ymax = mean_AUC + sd_AUC
    ),
    width = 0.2
  ) +
  geom_text(aes(label = format(mean_AUC, scientific = TRUE, digits = 2)), vjust = -1) +
  scale_color_manual(values = colores_bac[levels(auc_summary$model_id)]) +
  scale_x_discrete(labels = labels_italicas_auc) +
  scale_y_log10() +
  labs(title = "AUC (log10)", x = "Strains", y = expression(log[10] ~ AUC)) +
  theme_bw() +
  theme(axis.text.x = element_text(angle = 45, hjust = 1), legend.position = "none")

print(p_auc)

ggsave(file.path(output_folder, "AUC.png"), p_auc, width = 10, height = 6, dpi = 300)
#-------------------------
# COMBINADA (EJE X LIMPIO)
#-------------------------

# 1. Crear los labels combinados para la leyenda
labels_completos <- lapply(
  levels(combined$model_id),
  function(id) {
    nombre <- name_bac[[id]]
    bquote(italic(.(nombre)) ~ "(" * .(id) * ")")
  }
)

p_combined <- ggplot(combined, aes(x = model_id, y = value_plot, color = model_id)) +
  geom_point(aes(shape = type), size = 4, position = position_dodge(width = 0.5)) +
  # Mantenemos las etiquetas sobre los puntos para identificar qué es qué visualmente
  geom_text_repel(aes(label = model_id), size = 3, show.legend = FALSE) + 
  
  scale_color_manual(
    values = colores_bac[levels(combined$model_id)],
    labels = labels_completos
  ) +
  
  scale_shape_manual(values = c("AUC" = 16, "Final biomass" = 17)) +
  scale_y_log10() +
  labs(
    title = "AUC vs Final biomass", 
    y = expression(log[10] ~ Value),
    x = "Strains",
    color = "Species (ID)",
    shape = "Metric"
  ) +
  theme_bw() +
  theme(
    # --- ESTO ELIMINA LOS VALORES DEL EJE X ---
    axis.text.x = element_blank(),  # Quita el texto (ST00...)
    axis.ticks.x = element_blank(), # Quita las pequeñas líneas de graduación
    # -----------------------------------------
    legend.text.align = 0,
    panel.grid.major.x = element_blank() # Opcional: quita líneas verticales para limpieza
  )

print(p_combined)

# Guardar la versión final
ggsave(file.path(output_folder, "combined_clean.png"), p_combined, width = 11, height = 6, dpi = 300)
```
## 3. Comunidad con integrantes 
```{r}
# ====================================== Comunidad con integrantes ======================================

com_dirs <- list.dirs(results, recursive = FALSE)
com_dirs <- com_dirs[grepl("/com", com_dirs)]

dir_create(output_folder)

all_data <- data.frame()

for (com_path in com_dirs) {
  
  com_id <- basename(com_path)
  com_id <- sub("^com_?", "C", com_id)
  
  file_path <- file.path(com_path, "biomass.txt")
  if (!file.exists(file_path)) next
  
  df <- read.table(file_path, header = FALSE)
  if (ncol(df) < 5) next
  
  colnames(df) <- c("time", "c2", "c3", "model", "biomass")
  
  df$time <- as.numeric(df$time * 0.1)
  df$biomass <- as.numeric(df$biomass)
  
  df$model_id <- str_remove(df$model, "\\.cmd$")
  df <- df %>% filter(model_id %in% names(colores_bac))
  
  df$species <- name_bac[df$model_id]
  df$com <- com_id
  
  all_data <- bind_rows(all_data, df)
}

all_data$com_num <- as.numeric(str_extract(all_data$com, "[0-9]+"))

all_data$com <- factor(
  all_data$com,
  levels = paste0("C", sort(unique(all_data$com_num)))
)


orden_biomasa <- all_data %>%
  group_by(model_id) %>%
  summarise(final_biomass = max(biomass, na.rm = TRUE)) %>%
  arrange(desc(final_biomass)) %>%
  pull(model_id)

all_data$model_id <- factor(all_data$model_id, levels = orden_biomasa)

labels_italicas <- lapply(name_bac[orden_biomasa], function(x) bquote(italic(.(x))))


plot_base <- function(df, titulo) {
  ggplot(df, aes(x = time, y = biomass, color = model_id)) +
    geom_line(linewidth = 1) +
    scale_color_manual(
      values = colores_bac[orden_biomasa],
      labels = labels_italicas
    ) +
    scale_y_log10() +
    labs(
      title = titulo,
      x = "Time (h)",
      y = expression(italic(log[10]) ~ Biomass ~ "(g)"),
      color = "Strains"
    ) +
    theme_bw(base_size = 13) +
    theme(
      plot.title = element_text(face = "bold.italic"),
      panel.grid.minor = element_blank()
    )
}

# 1. IMÁGENES INDIVIDUALES
for (com in levels(all_data$com)) {
  
  df_sub <- all_data %>% filter(com == !!com)
  
  p <- plot_base(df_sub, paste("Community", com))
  
  print(p)  
  
  ggsave(
    file.path(output_folder, paste0("community_", com, ".png")),
    p,
    width = 8,
    height = 6,
    dpi = 300
  )
}

# 2. C1–C6
p1 <- plot_base(
  all_data %>% filter(com_num <= 6),
  "Communities C1–C6"
) +
  facet_wrap(~com, ncol = 3)

print(p1)  # ✅ correcto

ggsave(
  file.path(output_folder, "communities_C1_C6.png"),
  p1,
  width = 12,
  height = 8,
  dpi = 300
)


# 3. C7–C12
p2 <- plot_base(
  all_data %>% filter(com_num > 6),
  "Communities C7–C12"
) +
  facet_wrap(~com, ncol = 3)

print(p2)  # ✅ correcto

ggsave(
  file.path(output_folder, "communities_C7_C12.png"),
  p2,
  width = 12,
  height = 8,
  dpi = 300
)

# BIOMASA FINAL

library(dplyr)
library(ggplot2)
library(pracma)

# =========================
# BIOMASA FINAL POR COMUNIDAD
# =========================

final_data <- all_data %>%
  arrange(model_id, com, time) %>%   # 🔥 ordenar correctamente
  group_by(model_id, com) %>%
  slice_tail(n = 1) %>%              # 🔥 último valor real
  ungroup() %>%
  select(model_id, com, final_biomass = biomass)

# =========================
# GRAFICAS (MISMO FORMATO QUE AUC)
# =========================

for (com_id in levels(all_data$com)) {
  
  df_plot <- final_data %>% filter(com == com_id)
  
  # evitar problemas con log
  df_plot <- df_plot %>%
    mutate(final_plot = final_biomass + 1e-10)
  
  # ordenar como en AUC
  df_plot <- df_plot %>%
    arrange(desc(final_plot)) %>%
    mutate(model_id = factor(model_id, levels = model_id))
  
  # etiquetas en cursiva (nombres científicos)
  labels_italicas <- lapply(
    name_bac[levels(df_plot$model_id)],
    function(x) bquote(italic(.(x)))
  )
  
  # =========================
  # GRAFICA
  # =========================
  
  p_final <- ggplot(df_plot, aes(x = model_id, y = final_plot, color = model_id)) +
    
    # 🔹 puntos
    geom_point(size = 4) +
    
    # 🔹 línea (igual que AUC)
    geom_line(aes(group = 1), linewidth = 0.6, alpha = 0.5) +
    
    # 🔹 valores
    geom_text(
      aes(label = format(final_biomass, scientific = TRUE, digits = 2)),
      vjust = -0.8,
      size = 3.5
    ) +
    
    scale_color_manual(values = colores_bac[levels(df_plot$model_id)]) +
    
    scale_x_discrete(labels = labels_italicas) +
    
    scale_y_log10() +
    
    labs(
      title = paste("Final biomass (log10) - Community", com_id),
      x = "Strains",
      y = expression(log[10] ~ Final~biomass~"(g)")
    ) +
    
    theme_bw(base_size = 13) +
    theme(
      axis.text.x = element_text(angle = 45, hjust = 1),
      plot.title = element_text(face = "bold.italic"),
      panel.grid.minor = element_blank(),
      legend.position = "none"
    )
  
  print(p_final)
  
  # =========================
  # GUARDAR
  # =========================
  
  ggsave(
    file.path(output_folder, paste0("final_biomass_", com_id, ".png")),
    p_final,
    width = 8,
    height = 6,
    dpi = 300
  )
}


# AUC POR COMUNIDAD

auc_data <- all_data %>%
  arrange(model_id, com, time) %>%
  group_by(model_id, com) %>%
  summarise(
    AUC = trapz(time, biomass),
    .groups = "drop"
  )

# GRAFICAS 
for (com in levels(all_data$com)) {
  
  # filtrar comunidad
  df_auc <- auc_data %>% filter(com == !!com)
  
  # evitar ceros para log
  df_auc <- df_auc %>%
    mutate(AUC_plot = AUC + 1e-10)
  
  # ordenar por AUC
  df_auc <- df_auc %>%
    arrange(desc(AUC_plot)) %>%
    mutate(model_id = factor(model_id, levels = model_id))
  
  # etiquetas en cursiva
  labels_italicas_auc <- lapply(
    name_bac[levels(df_auc$model_id)],
    function(x) bquote(italic(.(x)))
  )

  p_auc <- ggplot(df_auc, aes(x = model_id, y = AUC_plot, color = model_id)) +
    
    geom_point(size = 4) +
    
    # línea opcional para comparar
    geom_line(aes(group = 1), linewidth = 0.6, alpha = 0.5) +
    
    # valores
    geom_text(
      aes(label = format(AUC, scientific = TRUE, digits = 2)),
      vjust = -0.8,
      size = 3.5
    ) +
    
    scale_color_manual(values = colores_bac[levels(df_auc$model_id)]) +
    
    scale_x_discrete(labels = labels_italicas_auc) +
    
    scale_y_log10() +
    
    labs(
      title = paste("AUC (log10) - Community", com),
      x = "Strains",
      y = expression(log[10] ~ AUC)
    ) +
    
    theme_bw(base_size = 13) +
    theme(
      axis.text.x = element_text(angle = 45, hjust = 1),
      plot.title = element_text(face = "bold.italic"),
      panel.grid.minor = element_blank(),
      legend.position = "none"
    )
  
  print(p_auc)
  
  ggsave(
    file.path(output_folder, paste0("AUC_points_", com, ".png")),
    p_auc,
    width = 8,
    height = 6,
    dpi = 300
  )
}
```
## 4. Comunidad total
```{r}

# ====================================== Comunidad total =======================================================
com_dirs <- list.dirs(results, recursive = FALSE)
com_dirs <- com_dirs[grepl("/com", com_dirs)]

dir_create(output_folder)

# =========================
# CARGA DE DATOS
# =========================
all_data <- data.frame()

for (com_path in com_dirs) {
  
  com_id <- basename(com_path)
  com_id <- sub("^com_?", "C", com_id)
  
  file_path <- file.path(com_path, "biomass.txt")
  if (!file.exists(file_path)) next
  
  df <- read.table(file_path, header = FALSE)
  if (ncol(df) < 5) next
  
  colnames(df) <- c("time", "c2", "c3", "model", "biomass")
  
  df$time <- as.numeric(df$time * 0.1)  # convertir a horas
  df$biomass <- as.numeric(df$biomass)
  
  df$model_id <- str_remove(df$model, "\\.cmd$")
  df <- df %>% filter(model_id %in% names(colores_bac))
  
  df$com <- com_id
  
  all_data <- bind_rows(all_data, df)
}

# =========================
# ORDEN NUMÉRICO DE COMUNIDADES
# =========================
all_data$com_num <- as.numeric(str_extract(all_data$com, "[0-9]+"))

all_data$com <- factor(
  all_data$com,
  levels = paste0("C", sort(unique(all_data$com_num)))
)

# =========================
# BIOMASA TOTAL POR COMUNIDAD
# =========================
total_data <- all_data %>%
  group_by(com, com_num, time) %>%
  summarise(total_biomass = sum(biomass), .groups = "drop")

# =========================
# FUNCIÓN DE PLOT
# =========================
plot_base_total <- function(df, titulo) {
  ggplot(df, aes(x = time, y = total_biomass)) +
    geom_line(linewidth = 1.2, color = "#2C3E50") +
    scale_y_log10() +
    labs(
      title = titulo,
      x = "Time (h)",
      y = expression(italic(log[10]) ~ "Total biomass (g)")
    ) +
    theme_bw(base_size = 13) +
    theme(
      plot.title = element_text(face = "bold.italic"),
      panel.grid.minor = element_blank()
    )
}

# =========================
# 1) IMÁGENES INDIVIDUALES
# =========================
for (com in levels(total_data$com)) {
  
  df_sub <- total_data %>% filter(com == !!com)
  
  p <- plot_base_total(df_sub, paste("Community", com))
  
  print(p)
  
  ggsave(
    file.path(output_folder, paste0("total_biomass_", com, ".png")),
    p,
    width = 8,
    height = 6,
    dpi = 300
  )
}
```
## 5. Comunidad total resumen
```{r}
# =========================
# 2) RESUMEN C1–C6
# =========================
p1 <- plot_base_total(
  total_data %>% filter(com_num <= 6),
  "Total biomass – Communities C1–C6"
) +
  facet_wrap(~com, ncol = 3)

print(p1)

ggsave(
  file.path(output_folder, "total_biomass_C1_C6.png"),
  p1,
  width = 12,
  height = 8,
  dpi = 300
)

# =========================
# 3) RESUMEN C7–C12
# =========================
p2 <- plot_base_total(
  total_data %>% filter(com_num > 6),
  "Total biomass – Communities C7–C12"
) +
  facet_wrap(~com, ncol = 3)

(p2)

ggsave(
  file.path(output_folder, "total_biomass_C7_C12.png"),
  p2,
  width = 12,
  height = 8,
  dpi = 300
)

```



# Productividad 
##  individual vs comunidad 
```{r}

```
## Biomasa, AUC, Ranking
```{r}

# =========================
# BIOMASA FINAL POR COMUNIDAD
# =========================

final_data <- all_data %>%
  arrange(model_id, com, time) %>%   # 🔥 ordenar correctamente
  group_by(model_id, com) %>%
  slice_tail(n = 1) %>%              # 🔥 último valor real
  ungroup() %>%
  select(model_id, com, final_biomass = biomass)

# =========================
# GRAFICAS (MISMO FORMATO QUE AUC)
# =========================

for (com_id in levels(all_data$com)) {
  
  df_plot <- final_data %>% filter(com == com_id)
  
  # evitar problemas con log
  df_plot <- df_plot %>%
    mutate(final_plot = final_biomass + 1e-10)
  
  # ordenar como en AUC
  df_plot <- df_plot %>%
    arrange(desc(final_plot)) %>%
    mutate(model_id = factor(model_id, levels = model_id))
  
  # etiquetas en cursiva (nombres científicos)
  labels_italicas <- lapply(
    name_bac[levels(df_plot$model_id)],
    function(x) bquote(italic(.(x)))
  )
  
  # =========================
  # GRAFICA
  # =========================
  
  p_final <- ggplot(df_plot, aes(x = model_id, y = final_plot, color = model_id)) +
    
    # 🔹 puntos
    geom_point(size = 4) +
    
    # 🔹 línea (igual que AUC)
    geom_line(aes(group = 1), linewidth = 0.6, alpha = 0.5) +
    
    # 🔹 valores
    geom_text(
      aes(label = format(final_biomass, scientific = TRUE, digits = 2)),
      vjust = -0.8,
      size = 3.5
    ) +
    
    scale_color_manual(values = colores_bac[levels(df_plot$model_id)]) +
    
    scale_x_discrete(labels = labels_italicas) +
    
    scale_y_log10() +
    
    labs(
      title = paste("Final biomass (log10) - Community", com_id),
      x = "Strains",
      y = expression(log[10] ~ Final~biomass~"(g)")
    ) +
    
    theme_bw(base_size = 13) +
    theme(
      axis.text.x = element_text(angle = 45, hjust = 1),
      plot.title = element_text(face = "bold.italic"),
      panel.grid.minor = element_blank(),
      legend.position = "none"
    )
  
  print(p_final)
  
  # =========================
  # GUARDAR
  # =========================
  
  ggsave(
    file.path(output_folder, paste0("final_biomass_", com_id, ".png")),
    p_final,
    width = 8,
    height = 6,
    dpi = 300
  )
}


# AUC POR COMUNIDAD

auc_data <- all_data %>%
  arrange(model_id, com, time) %>%
  group_by(model_id, com) %>%
  summarise(
    AUC = trapz(time, biomass),
    .groups = "drop"
  )

# GRAFICAS 
for (com in levels(all_data$com)) {
  
  # filtrar comunidad
  df_auc <- auc_data %>% filter(com == !!com)
  
  # evitar ceros para log
  df_auc <- df_auc %>%
    mutate(AUC_plot = AUC + 1e-10)
  
  # ordenar por AUC
  df_auc <- df_auc %>%
    arrange(desc(AUC_plot)) %>%
    mutate(model_id = factor(model_id, levels = model_id))
  
  # etiquetas en cursiva
  labels_italicas_auc <- lapply(
    name_bac[levels(df_auc$model_id)],
    function(x) bquote(italic(.(x)))
  )

  p_auc <- ggplot(df_auc, aes(x = model_id, y = AUC_plot, color = model_id)) +
    
    geom_point(size = 4) +
    
    # línea opcional para comparar
    geom_line(aes(group = 1), linewidth = 0.6, alpha = 0.5) +
    
    # valores
    geom_text(
      aes(label = format(AUC, scientific = TRUE, digits = 2)),
      vjust = -0.8,
      size = 3.5
    ) +
    
    scale_color_manual(values = colores_bac[levels(df_auc$model_id)]) +
    
    scale_x_discrete(labels = labels_italicas_auc) +
    
    scale_y_log10() +
    
    labs(
      title = paste("AUC (log10) - Community", com),
      x = "Strains",
      y = expression(log[10] ~ AUC)
    ) +
    
    theme_bw(base_size = 13) +
    theme(
      axis.text.x = element_text(angle = 45, hjust = 1),
      plot.title = element_text(face = "bold.italic"),
      panel.grid.minor = element_blank(),
      legend.position = "none"
    )
  
  print(p_auc)
  
  ggsave(
    file.path(output_folder, paste0("AUC_points_", com, ".png")),
    p_auc,
    width = 8,
    height = 6,
    dpi = 300
  )
}



######################################

library(tidyr) # Para pivotar los datos

# 1. Combinar AUC y Biomasa en un solo formato largo (long format)
comparison_data <- auc_data %>%
  inner_join(final_data, by = c("model_id", "com")) %>%
  # Pasamos a formato largo para que ggplot pueda distinguir entre las dos métricas
  pivot_longer(cols = c(AUC, final_biomass), 
               names_to = "metric", 
               values_to = "value") %>%
  # Sumamos el offset para log10 y aplicamos etiquetas de cepa (ST001...)
  mutate(value_plot = value + 1e-10,
         label_st = model_id) 

# 2. Bucle para generar las 12 gráficas (una por comunidad)
for (com_id in levels(all_data$com)) {
  
  # Filtrar por comunidad
  df_comp <- comparison_data %>% filter(com == com_id)
  
  # Determinar orden basado en el valor de AUC (para que la línea sea descendente)
  orden_strains <- df_comp %>% 
    filter(metric == "AUC") %>% 
    arrange(desc(value)) %>% 
    pull(model_id)
  
  df_comp$model_id <- factor(df_comp$model_id, levels = orden_strains)
  
  # Preparar etiquetas en cursiva para la leyenda
  levels_actuales <- levels(df_comp$model_id)
  labels_italicas_comp <- lapply(name_bac[levels_actuales], function(x) bquote(italic(.(x))))
  
  # =========================
  # GRAFICA COMPARATIVA
  # =========================
  p_comp <- ggplot(df_comp, aes(x = model_id, y = value_plot, color = model_id, shape = metric)) +
    # Guías verticales para conectar los puntos de la misma cepa
    geom_line(aes(group = model_id), color = "grey80", alpha = 0.5) +
    # Puntos (AUC) y Triángulos (Biomasa)
    geom_point(size = 4) +
    # Etiquetas de texto (ST00110, etc.) al lado de los puntos
    geom_text(aes(label = label_st), 
              hjust = -0.2, vjust = 0.5, size = 3, show.legend = FALSE) +
    # Colores manuales
    scale_color_manual(values = colores_bac[levels_actuales], labels = labels_italicas_comp) +
    # Formas: Círculo para AUC, Triángulo para Biomasa
    scale_shape_manual(values = c("AUC" = 16, "final_biomass" = 17),
                       labels = c("AUC", "Final biomass")) +
    scale_y_log10() +
    labs(
      title = paste("AUC vs Final biomass (log10) -", com_id),
      x = "Strains",
      y = expression(log[10] ~ Value),
      shape = "Metric",
      color = "Strains"
    ) +
    theme_bw(base_size = 13) +
    theme(
      axis.text.x = element_blank(), # Quitamos texto x porque ya tenemos etiquetas en los puntos
      axis.ticks.x = element_blank(),
      plot.title = element_text(face = "bold.italic"),
      panel.grid.minor = element_blank(),
      legend.text.align = 0
    )
  
  print(p_comp)
  
  # Guardar
  ggsave(
    file.path(output_folder, paste0("comparison_AUC_Biomass_", com_id, ".png")),
    p_comp,
    width = 9,
    height = 6,
    dpi = 300
  )
}

```
## 1. Biomasa final
```{r}
# =========================
# GRÁFICA DE BARRAS: COLORES DIFERENTES Y ETIQUETAS
# =========================

# 1. Calcular la biomasa final (último tiempo registrado)
final_biomass_comm <- total_data %>%
  group_by(com) %>%
  filter(time == max(time)) %>%
  ungroup()

# 2. Generar la gráfica con colores por comunidad
p_bars <- ggplot(final_biomass_comm, aes(x = com, y = total_biomass, fill = com)) +
  geom_col(color = "black", show.legend = FALSE) +
  
  # AGREGAR ETIQUETAS DE VALOR (Notación científica)
  geom_text(
    aes(label = format(total_biomass, scientific = TRUE, digits = 3)),
    vjust = -0.5,    
    size = 3.5,      
    fontface = "bold"
  ) +
  
  # Usar una paleta con colores distintos para cada barra
  # "Paired" es buena para hasta 12 categorías
  scale_fill_brewer(palette = "Paired") + 
  
  # Expandir el eje Y para que la etiqueta no se corte
  scale_y_continuous(expand = expansion(mult = c(0, 0.15))) + 
  
  labs(
    title = "Final Total Biomass per Community",
    subtitle = "Sum of all bacterial strains at the end of simulation",
    x = "Community ID",
    y = "Total Biomass (g)"
  ) +
  theme_bw(base_size = 14) + # Usamos theme_bw para consistencia con tus otras gráficas
  theme(
    plot.title = element_text(face = "bold", size = 16),
    axis.text.x = element_text(angle = 45, hjust = 1),
    panel.grid.major.x = element_blank()
  )

# Mostrar y guardar
print(p_bars)

ggsave(
  file.path(output_folder, "final_biomass_bars_multi_color.png"),
  p_bars,
  width = 11,
  height = 7,
  dpi = 300
)


#############################
# =========================
# GRÁFICA DE BARRAS: AUC POR COMUNIDAD (Usando pracma)
# =========================
library(pracma)

# 1. Calcular el AUC para cada comunidad usando la regla del trapecio
# Usamos total_data porque ya tiene la biomasa sumada de todos los modelos por punto de tiempo
auc_comm_data <- total_data %>%
  group_by(com) %>%
  summarise(
    # trapz(x, y) de la paquetería pracma
    total_auc = pracma::trapz(time, total_biomass),
    .groups = "drop"
  )

# 2. Generar la gráfica de barras de AUC
p_auc_bars <- ggplot(auc_comm_data, aes(x = com, y = total_auc, fill = com)) +
  geom_col(color = "black", show.legend = FALSE) +
  
  # AGREGAR ETIQUETAS DE VALOR (AUC)
  geom_text(
    aes(label = format(total_auc, scientific = TRUE, digits = 3)),
    vjust = -0.5,    
    size = 3.5,      
    fontface = "bold"
  ) +
  
  # Usar una paleta de colores variada (Paired)
  scale_fill_brewer(palette = "Paired") + 
  
  # Ajustar escala Y para que quepan las etiquetas y no se corten arriba
  scale_y_continuous(expand = expansion(mult = c(0, 0.15))) + 
  
  labs(
    title = "Total AUC per Community",
    subtitle = "Calculated using trapezoidal rule (pracma)",
    x = "Community ID",
    y = "Total AUC (Biomass × h)"
  ) +
  theme_bw(base_size = 14) +
  theme(
    plot.title = element_text(face = "bold", size = 16),
    axis.text.x = element_text(angle = 45, hjust = 1),
    panel.grid.major.x = element_blank()
  )

# Mostrar la gráfica en la consola
print(p_auc_bars)

# 3. Guardar el archivo
ggsave(
  file.path(output_folder, "total_AUC_bars_pracma.png"),
  p_auc_bars,
  width = 11,
  height = 7,
  dpi = 300
)


```
## 2. Frecuencia relativa
```{r}

com_dirs <- list.dirs(results, recursive = FALSE)
com_dirs <- com_dirs[grepl("/com", com_dirs)]

dir_create(output_folder)

# =========================
# CARGA DE DATOS
# =========================
all_data <- data.frame()

for (com_path in com_dirs) {
  
  com_id <- basename(com_path)
  com_id <- sub("^com_?", "C", com_id)
  
  file_path <- file.path(com_path, "biomass.txt")
  if (!file.exists(file_path)) next
  
  df <- read.table(file_path, header = FALSE)
  if (ncol(df) < 5) next
  
  colnames(df) <- c("time", "c2", "c3", "model", "biomass")
  
  df$time <- as.numeric(df$time)
  df$biomass <- as.numeric(df$biomass)
  
  df$model_id <- str_remove(df$model, "\\.cmd$")
  df <- df %>% filter(model_id %in% names(colores_bac))
  
  df$com <- com_id
  
  all_data <- bind_rows(all_data, df)
}

# =========================
# TIEMPOS DE INTERÉS
# =========================
times_keep <- c(0, 20, 40, 60, 80, 100, 120, 140, 160, 180, 200, 220, 240, 260, 280, 300, 320, 340, 360, 380, 400, 420, 440, 460, 480, 500, 420, 440, 460, 480, 500, 520, 540, 560, 580, 600 )

data_sel <- all_data %>%
  filter(time %in% times_keep)

# =========================
# ABUNDANCIA RELATIVA POR TIEMPO
# =========================
rel_time <- data_sel %>%
  group_by(com, time, model_id) %>%
  summarise(biomass = sum(biomass), .groups = "drop") %>%
  group_by(com, time) %>%
  mutate(rel_abund = biomass / sum(biomass))

# =========================
# ORDEN GLOBAL DE ESPECIES
# =========================
orden_biomasa <- rel_time %>%
  group_by(model_id) %>%
  summarise(total = sum(rel_abund)) %>%
  arrange(desc(total)) %>%
  pull(model_id)

rel_time$model_id <- factor(rel_time$model_id, levels = orden_biomasa)

# =========================
# LOOP POR COMUNIDAD
# =========================
for (com in unique(rel_time$com)) {
  
  df_plot <- rel_time %>% filter(com == !!com)
  
  p <- ggplot(df_plot, aes(x = factor(time), y = rel_abund, fill = model_id)) +
    geom_bar(stat = "identity") +
    scale_fill_manual(
      values = colores_bac[orden_biomasa],
      labels = name_bac[orden_biomasa]
    ) +
    scale_y_continuous(
      breaks = seq(0, 1, by = 0.8),
      expand = c(0, 0))
    labs(
      title = paste("Relative abundance over time –", com),
      x = "Time",
      y = "Relative abundance",
      fill = "Species"
    ) +
    theme_bw(base_size = 13) +
    theme(
      plot.title = element_text(face = "bold.italic"),
      panel.grid.minor = element_blank()
    )
  
  print(p)
  
  ggsave(
    file.path(output_folder, paste0("rel_abundance_", com, ".png")),
    p,
    width = 8,
    height = 6,
    dpi = 300
  )
}

################
# =========================
# ORDEN NUMÉRICO Y FILTRADO
# =========================
# Asegurar que el factor de comunidad esté ordenado numéricamente (C1, C2... C10)
rel_time$com_num <- as.numeric(str_extract(rel_time$com, "[0-9]+"))
rel_time$com <- factor(
  rel_time$com, 
  levels = paste0("C", sort(unique(rel_time$com_num)))
)

# =========================
# FUNCIÓN PARA EL GRID
# =========================
plot_rel_abund_grid <- function(df, titulo) {
  ggplot(df, aes(x = factor(time), y = rel_abund, fill = model_id)) +
    geom_bar(stat = "identity", width = 0.9) +
    facet_wrap(~com, ncol = 3) + # 3 columnas para que quepan bien en una hoja
    scale_fill_manual(
      values = colores_bac,
      labels = lapply(name_bac[names(colores_bac)], function(x) bquote(italic(.(x)))),
      name = "Species"
    ) +
    scale_y_continuous(expand = c(0, 0), breaks = seq(0, 1, by = 0.5)) +
    labs(
      title = titulo,
      x = "Time (steps)",
      y = "Relative abundance"
    ) +
    theme_bw(base_size = 14) +
    theme(
      plot.title = element_text(face = "bold.italic", size = 16),
      # Rotación y tamaño pequeño para que los pasos de tiempo sean legibles
      axis.text.x = element_text(angle = 90, vjust = 0.5, size = 7), 
      legend.text.align = 0,
      panel.spacing = unit(1, "lines"),
      strip.background = element_rect(fill = "gray90"), # Color de fondo de las etiquetas C1, C2...
      strip.text = element_text(face = "bold")
    )
}




```
## 3.  BIOMASSA FINAL (PRODUCTIVIDAD) INVIDIVDUAL VS COMUNIDAD 
```{r}

path_op  <- "/home/abigaylmontantearenas/Documents/proyecto_tesis/04_resultados/rizo/comparasion/"
path_com <- path_op

op_dirs  <- list.dirs(path_op, recursive = FALSE)
op_dirs  <- op_dirs[grepl("/op[0-9]+", op_dirs)]

com_dirs <- list.dirs(path_com, recursive = FALSE)
com_dirs <- com_dirs[grepl("/com[0-9]+", com_dirs)]

# ==============================================================================
# LOOP PRINCIPAL
# ==============================================================================
for (op_path in op_dirs) {
  
  file_op <- file.path(op_path, "biomass.txt")
  if (!file.exists(file_op)) next
  
  df_op_raw <- read.table(file_op, header = FALSE, stringsAsFactors = FALSE)
  if (ncol(df_op_raw) < 5) next
  colnames(df_op_raw) <- c("time", "x", "y", "model", "biomass")
  
  id_cepa <- str_remove(str_trim(df_op_raw$model[1]), "\\.cmd$")
  if (is.na(id_cepa) || id_cepa == "") next
  
  # Sumatoria total por tiempo para la Individual
  df_op <- df_op_raw %>%
    group_by(time, model) %>%
    summarise(biomass_total = sum(biomass), .groups = "drop")
  
  color_cepa <- ifelse(id_cepa %in% names(colores_bac), colores_bac[id_cepa], "#999999")
  
  message("Procesando cepa: ", id_cepa)

  data_cepa_completa <- df_op %>%
    mutate(ID = id_cepa, Origen = "Individual", time_h = time * 0.1) %>%
    select(time_h, biomass = biomass_total, ID, Origen)

  for (com_path in com_dirs) {
    file_com <- file.path(com_path, "biomass.txt")
    if (!file.exists(file_com)) next
    
    df_com_raw <- read.table(file_com, header = FALSE, stringsAsFactors = FALSE)
    colnames(df_com_raw) <- c("time", "x", "y", "model", "biomass")
    
    df_match <- df_com_raw %>% 
      filter(str_detect(model, id_cepa)) %>%
      group_by(time, model) %>%
      summarise(biomass_total = sum(biomass), .groups = "drop")
    
    if (nrow(df_match) > 0) {
      df_com_curve <- df_match %>%
        mutate(ID = id_cepa, Origen = basename(com_path), time_h = time * 0.1) %>%
        select(time_h, biomass = biomass_total, ID, Origen)
      
      data_cepa_completa <- rbind(data_cepa_completa, df_com_curve)
    }
  }

  if (length(unique(data_cepa_completa$Origen)) > 1) {
    
    # --- LÓGICA DE ORDENAMIENTO PERSONALIZADO ---
    data_barras <- data_cepa_completa %>%
      group_by(Origen) %>%
      filter(time_h == max(time_h)) %>%
      summarise(Biomasa = sum(biomass), .groups = "drop")
    
    # 1. Separamos la individual
    orden_comunidades <- data_barras %>%
      filter(Origen != "Individual") %>%
      arrange(desc(Biomasa)) %>% # Orden de mayor a menor biomasa
      pull(Origen)
    
    # 2. Creamos los niveles: primero "Individual", luego las comunidades ordenadas
    niveles_finales <- c("Individual", orden_comunidades)
    
    # 3. Aplicamos el factor
    data_barras <- data_barras %>%
      mutate(Origen = factor(Origen, levels = niveles_finales))

    # FIGURA 1: BARRAS
    p1 <- ggplot(data_barras, aes(x = Origen, y = Biomasa)) +
      geom_col(fill = color_cepa, color = "black", width = 0.6) + 
      theme_minimal() +
      labs(title = paste("Biomasa Final Total:", id_cepa), 
           subtitle = "Orden: Individual seguido de Comunidades (Mayor a Menor)",
           x = "Condición", y = "Biomasa Total (g)") +
      theme(axis.text.x = element_text(angle = 45, hjust = 1))

    # FIGURA 2: CURVAS (También respetarán el orden en la leyenda si se desea)
    data_cepa_completa <- data_cepa_completa %>%
      mutate(Origen = factor(Origen, levels = niveles_finales))

    p2 <- ggplot(data_cepa_completa, aes(x = time_h, y = biomass, group = Origen)) +
      geom_line(aes(linetype = Origen == "Individual"), 
                color = color_cepa, 
                linewidth = 1) +
      scale_linetype_manual(values = c("TRUE" = "solid", "FALSE" = "dashed"),
                            labels = c("TRUE" = "Individual", "FALSE" = "Comunidad")) +
      theme_minimal() +
      labs(title = paste("Dinámica de Crecimiento:", id_cepa), 
           x = "Tiempo (h)", y = "Biomasa Total (g)",
           linetype = "Condición") +
      theme(legend.position = "bottom")

    print(p1)
    print(p2)
  }
}
```
## 4. Velocidad
```{r}
# buscar carpetas
op_dirs <- list.dirs(results, recursive = FALSE)
op_dirs <- op_dirs[grepl("/com", op_dirs)]
biomass_files <- file.path(op_dirs, "biomass.txt")
biomass_files <- biomass_files[file.exists(biomass_files)]

for (file_path in biomass_files) {
  df <- read.table(file_path)
  colnames(df) <- c("time", "c2", "c3", "model", "biomass")
  df$time <- as.numeric(df$time)
  df$hours <- df$time * 0.1
  df$biomass <- as.numeric(df$biomass)
  gc_fit <- SummarizeGrowth(df$hours, df$biomass)
  print(gc_fit)
}
```

# Phylomint 
## 1. Índice de competencia 
```{r}

mcompetition_path <- '/home/abigaylmontantearenas/Documents/proyecto_tesis/04_resultados/rizo/phylomint/mcompetition.csv'

mcompetition <- read.csv(mcompetition_path, header=TRUE, row.names=1, check.names=FALSE)
mcompetition <- data.matrix(mcompetition)

# Convert matrix to dataframe
data_df <- as.data.frame(as.table(mcompetition))

# Asiganr nombres
data_df$Var1 <- name_bac[as.character(data_df$Var1)]
data_df$Var2 <- name_bac[as.character(data_df$Var2)]
# Plot heatmap
heatmap_plot <- ggplot(data_df, aes(x = Var1, y = Var2, fill = Freq)) +
  geom_tile(color = "white") + # Create heatmap
  scale_fill_gradient(low = "white", high = "steelblue") + # Set color gradient
  theme_minimal() + # Set theme
  labs(x = 'strains' , y = 'strains' , title = "Heatmap with Values") + # Labels
  labs(fill = "competition index") +
  theme(axis.text.x = element_text(angle = 45, hjust = 1)) # Rotate x-axis labels

# Add values to the heatmap
plot(heatmap_plot)

g_competition <- graph_from_adjacency_matrix(
  mcompetition,
  mode = "directed",
  weighted = TRUE
  
)

E(g_competition)$weight
mcompetition[mcompetition < 0.7] <- 0
V(g_competition)$color <- colores_bac[V(g_competition)$name]
V(g_competition)$label <- name_bac[V(g_competition)$name]


plot(g_competition, edge.width = E(g_competition)$weight * 3)

```

## 2. índece de complementaridad
```{r}
mcomplementary_path <- '/home/abigaylmontantearenas/Documents/proyecto_tesis/04_resultados/rizo/phylomint/mcomplemetary.csv'
mcomplementary <- read.csv(mcomplementary_path, header=TRUE, row.names=1, check.names=FALSE)
mcomplementary <- data.matrix(mcomplementary)


# Convert matrix to dataframe
data_mcomplem <- as.data.frame(as.table(mcomplementary))

# Asiganr nombres
data_mcomplem$Var1 <- name_bac[as.character(data_mcomplem$Var1)]
data_mcomplem$Var2 <- name_bac[as.character(data_mcomplem$Var2)]
# Plot heatmap
heatmap_complem <- ggplot(data_mcomplem, aes(x = Var1, y = Var2, fill = Freq)) +
  geom_tile(color = "white") + # Create heatmap
  scale_fill_gradient(low = "white", high = "hotpink") + # Set color gradient
  theme_minimal() + # Set theme
  labs(x = 'strains' , y = 'strains' , title = "Heatmap with Values") + # Labels
  labs(fill = "complementary index") +
  theme(axis.text.x = element_text(angle = 45, hjust = 1)) # Rotate x-axis labels

plot(heatmap_complem)


####################
mcomplementary <- data.matrix(mcomplementary)
mcomplementary
#mcomplementary[mcomplementary < 0.000001] <- 0
#mcomplementary
g_complementary <- graph_from_adjacency_matrix(
  mcomplementary,
  mode = "directed",
  weighted = TRUE
  
)
E(g_complementary)$weight
V(g_complementary)$color <- colores_bac[V(g_complementary)$name]
V(g_complementary)$label <- name_bac[V(g_complementary)$name]


plot(g_complementary, edge.width = E(g_complementary)$weight * 3)
######################
setdiff(unique(rownames(mcomplementary)), names(name_bac))

################
# seleccionar cepas
sel <- c("ST00042","ST00094","ST00110","ST00164","ST00143")

mcomplementary <- read.csv(mcomplementary_path, header=TRUE, row.names=1, check.names=FALSE)
mcomplementary <- data.matrix(mcomplementary[sel, sel])

data_mcomplem <- as.data.frame(as.table(mcomplementary))

# nombres bonitos
data_mcomplem$Var1 <- name_bac[as.character(data_mcomplem$Var1)]
data_mcomplem$Var2 <- name_bac[as.character(data_mcomplem$Var2)]

# plot
heatmap_complem <- ggplot(data_mcomplem, aes(x = Var1, y = Var2, fill = Freq)) +
  geom_tile(color = "white", na.rm = TRUE) +
  scale_fill_gradient(low = "white", high = "hotpink", na.value = "white") +
  theme_minimal() +
  labs(x = "strains", y = "strains", fill = "complementary index") +
  theme(
  axis.text.x = element_text(angle = 45, hjust = 1, face = "italic"),
  axis.text.y = element_text(face = "italic")
)

plot(heatmap_complem)
```
